【裁判字號】    98,消債抗,507
【裁判日期】    980925
【裁判案由】    聲請更生程序
【裁判全文】
臺灣高雄地方法院民事裁定           98年度消債抗字第507號
抗  告  人  甲○○
上列當事人因消費者債務清理事件聲請更生，不服本院民國98年
8 月6 日所為98年度消債更字第1049號第一審裁定，提起抗告，
本院管轄之第二審合議庭裁定如下：
    主  文
抗告駁回。
抗告程序費用新臺幣壹仟元由抗告人負擔。
    理  由
一、抗告意旨略以：抗告人因無法清償債務，而依金融主管機關
    協調成立之中華民國銀行公會會員辦理消費金融案件無擔保
    債務協商機制與各債權銀行達成分期還款協議，同意自民國
    95年7 月起，以分80期，年息12.88%之方式償還，依協議每
    月應償還新臺幣（下同）12,212元，然因大眾銀行及陽信銀
    行未納入協商，伊除繳納上開協商款外，尚須另行繳納與前
    揭二債權人個別協商之還款金額，共16,200元，抗告人未能
    負擔，因而於95年11月方予毀諾，此實有不可歸責於己之事
    由存在無疑。又抗告人於96年2 月起即任職於海軍司令部士
    官，其工作地及居住地皆在台北，是伊每月必要支出應依照
    臺北市之標準即10,992元而審酌，並非以臺灣省每人最低生
    活費9,829 元為基準，且每月收入36,650元扣除每月必要生
    活費10,992元及償還民間債務10,000元後，僅得剩餘10,992
    元，亦無其他財產可供變價清償，實有不能清償債務或有不
    能清償之虞，爰向本院聲請更生。惟原裁定疏未審酌上開情
    事，逕予駁回抗告人更生之聲請，於法自屬有誤，爰依法提
    起本件抗告，並聲明求為：原裁定廢棄，並准為更生之聲請
    。
二、按債務人不能清償債務或有不能清償之虞者，得依本條例所
    定更生或清算程序，清理其債務；債務人與金融機構協商成
    立者，不得聲請更生或清算，但因不可歸責於己之事由，致
    履行顯有重大困難者，不在此限；本條例施行前，債務人依
    金融主管機關協調成立之中華民國銀行公會會員辦理消費金
    融案件無擔保債務協商機制與金融機構成立之協商，準用前
    項之規定，消費者債務清理條例第3 條、第151 條第5 項、
    第6 項分別定有明文。又聲請更生或清算不合程式或不備其
    他要件者，法院應以裁定駁回之，但其情形可以補正者，法
    院應定期間先命補正，復為同條例第8條所明定。
三、惟查依抗告人提出之財產歸屬資料清單、95、96年綜合所得
    稅各類所得資料清單可知，抗告人95、96年之報稅資料戶籍
    地址皆設於高雄縣鳳山市○○○路237 號，且有戶籍謄本在
    卷可稽，足徵抗告人之財產及生活重心均在高雄縣，主客觀
    上均足認抗告人有長住久居該處之事實，是抗告人所稱因工
    作地及現居地皆在台北市，應以該地之最低生活費標準作為
    其必要生活費用等語云云，並不可採。復按消費者債務清理
    條例之立法目的，係為使不幸陷入經濟困境之人得以清理債
    務、重建生活，並在清理過程中能保有符合人性尊嚴之最低
    基本生活，故難由抗告人任意主張其基本生活費用之數額，
    否則將造成揮霍無度以致清償能力降低，反而易使更生程序
    無從進行，衡以，抗告人居住於高雄縣鳳山市，原審審酌抗
    告人於聲請更生狀所列舉之必要金額計9,341 元，已較內政
    部所公告之97年度臺灣省低收入戶最低生活費用每人每月為
    9,829 元為低，而以9,341 元採計為伊必要生活費用，洵無
    違誤。再，抗告人已補正伊對於民間債務之相關證明文件，
    此有伊簽發予債權人馮麗香之本票二只及債權人之郵局存摺
    紀錄可查，足認抗告人陳報每月有償還10,000元之民間債務
    等語，應為真實，然此等債務不具備優先權，本應與其他普
    通債權人一同受償，而無由抗告人選擇先行清償之理。且抗
    告人既有每月固定償還上開債務，則表示伊對於此民間債務
    71,9000 元，有繼續償還之意，故原審將伊目前積欠之總債
    務共計2,284,244 元，扣除關於馮麗香719,000 元之私人債
    權部分，而認定抗告人積欠其他債權人之總債務共計為1,56
    5,244 元（2,284,244 －791,000 ＝1,565,244） 部分，尚
    可援用，若按前開債務同受清償之理，則以抗告人每月收入
    約為36,550元，扣除此其必要之生活費標準9,341 元及民間
    債務10,000元後，所餘款項仍有17,209元，則以抗告人積欠
    之無擔保債務共1,565,244 元，約需7 年可償還完畢，難認
    抗告人已不能清償債務或有不能清償債務之虞。綜上，本件
    實難對抗告人之主張為有利之認定，從而，原審法院裁定駁
    回抗告人更生聲請於法並無不合，已如前述，抗告人指摘原
    審裁定違法不當，應予廢棄改判准予更生云云，為無理由，
    應予駁回。
四、據上論結，本件抗告為無理由，依消費者債務清理條例第11
    條第2項、第15條，民事訴訟法第495條之1第1項、第449 條
    第1項、第95條、第78條，裁定如主文。
中    華    民    國    98    年     9    月    25    日
                民事鳳山分庭  審判長法    官  楊富強
                                    法    官  吳文婷
                                    法    官  林意芳
上為正本係照原本作成。
本裁定不得再抗告。
中    華    民    國    98    年     9    月    25    日
                                    書 記 官  陸艷娣


司法院資訊處製作；財團法人民間司法改革基金會備份。
